臺灣雲林地方法院刑事裁定
 110年度聲判字第39號
聲  請  人  紀昌邑
代  理  人  梁繼澤律師
被      告  紀權鴻



上列聲請人因對被告提出告訴之竊盜案件，不服臺灣高等檢察署
臺南檢察分署檢察長於民國110年11月30日所為110年度上聲議字
第1891號駁回再議之處分（原不起訴處分案號：臺灣雲林地方檢
察署110年度偵字第7961號），聲請交付審判，本院裁定如下：
    主  文
聲請駁回。
    理  由
一、按告訴人不服上級法院檢察署檢察長或檢察總長認再議為無
    理由而駁回之處分者，得於接受處分書後10日內委任律師提
    出理由狀，向該管第一審法院聲請交付審判，法院認為交付
    審判之聲請不合法或無理由者，應駁回之，刑事訴訟法第25
    8條之1、第258條之3第2項前段分別定有明文。查聲請人即
    告訴人（下稱告訴人）紀昌邑以被告紀權鴻涉犯刑法第320
    條第1項之竊盜罪嫌，訴由雲林縣警察局北港分局報告臺灣
    雲林地方檢察署（下稱雲林地檢署）檢察官偵辦，雲林地檢
    署檢察官於民國111年11月3日以110年度偵字第7961號為不
    起訴處分，告訴人不服聲請再議，經臺灣高等檢察署臺南分
    署（下稱臺南高分檢）檢察長認告訴人再議無理由，於110
    年11月30日以110年度上聲議字第1891號處分駁回告訴人再
    議之聲請，並於110年12月2日將該再議駁回處分書送達告訴
    人住處，告訴人乃委任梁繼澤律師於110年12月6日向本院提
    出刑事交付審判聲請狀等情，業經本院調取前揭偵查卷宗核
    閱屬實，並有刑事交付審判聲請狀及刑事委任狀附卷可稽，
    是告訴人就被告涉犯刑法第320條第1項之竊盜罪嫌，對臺南
    高分檢檢察長以110年度上聲議字第1891號所為處分不服，
    聲請交付審判，程序尚無不合，合先敘明。
二、聲請交付審判意旨略以：
　㈠檢察官對於證人吳美雲（即被告、告訴人之小阿姨；被害人
    吳素月《被告、告訴人之母親》之四妹）是否曾借款新台幣（
    下同）100萬元給被害人吳素月（109年8月10日歿）乙事調
    查不完備，有所違誤：
　　檢察官以被告、告訴人、證人吳素麗（即被告、告訴人之二
    阿姨；被害人吳素月之二姐）、證人吳美雲所述，即認定被
    告提領自母親吳素月北港鎮農會帳號00000-00-000000-0號
    帳戶（下稱系爭帳戶）之款項，是為了清償母親吳素月積欠
    證人吳美雲之款項，然告訴人並未主張有借款之事，而是主
    張被告有告知其借款之事；又依系爭帳戶交易明細來看，該
    帳戶自105年至母親吳素月死亡為止，並沒有單筆超過30萬
    元的款項入帳，倘依告訴人、證人吳素麗所說，母親吳素月
    向證人吳美雲借款的目的是為了購買田園，購買田園之金額
    為1,688,000元（依據前揭交易明細所示系爭帳戶於107年12
    月20日轉帳該金額給田園賣主），除了與100萬元顯然有差
    距外，系爭帳戶在107年12月20日將購買田園款項轉帳給田
    園賣主前一年（即106年12月起），均維持有1,688,000元以
    上的餘額，難認母親吳素月有再向證人吳美雲借款之必要，
    本案既然沒有借款之必要，也沒有交付借款之依據，是否真
    有借款之事，並非無疑問，檢察官徒以姊妹間借款未立並非
    少見，逕認並非沒有借貸事實，自有理由不備、偵查未完備
    之違法。
  ㈡清償借款之方式，採取匯款至第三人帳戶存放，並由債權人
    保管該第三人之存摺、印章，與常情不符，且就上開方式之
    決定，可知被告所述自我矛盾：
  ⒈被告主張：系爭帳戶之存簿、印章是置於被害人吳素月包包
    內隨身攜帶，且是被害人吳素月轉入加護病房前親手交付並
    授權被告，將款項先匯入被告帳戶後，被害人吳素月再致電
    證人吳美雲，證人吳美雲復要求被告將錢匯入被告帳戶，並
    必須將被告帳戶之存簿、印章交給證人吳美雲保管等語。
  ⒉但是，被害人吳素月是否可能隨身攜帶內有77萬元活期存款
    （含存簿、印章），且他人可及時提領之帳戶在身上，本有
    疑問，而這樣的方式是被害人吳素月自行要求，或是證人吳
    美雲要求的，也有疑問，被告前揭先稱是被害人吳素月授權
    的，又說是證人吳美雲要求的，實有矛盾之處。因此，被告
    所稱「被害人吳素月隨身攜帶可隨時提領鉅款之系爭帳戶，
    並於轉入加護病房前親手交付給被告」、「被害人吳素月授
    權被告以上開方式清償被告所主張之借款（即前揭㈠所示借
    款）」，是有疑問的。
  ⒊縱使被告確實受到被害人吳素月或證人吳美雲之委託，將系
    爭帳戶內之款項用以清償被害人吳素月對證人吳美雲之欠款
    ，也應該是直將將款項匯入證人吳美雲之帳戶，比較符合常
    情，怎麼會是先將款項匯入被告帳戶，再將被告帳戶之存簿
    、印章交給證人吳美雲保管，這筆款項後續是否由證人吳美
    雲親自款領，也有疑問，檢察官並未查明，偵查程序難謂完
    備。
  ㈢假若系爭帳戶之存簿、印章確實是被害人吳素月攜至醫院，
    顯然是要支應相關醫療支出，被害人吳素月要求將系爭帳戶
    內存款提領一空，並將存摺、印章放在證人吳美雲處，將會
    導致被害人吳素月動支不便，實與上開目的扞格： 
  ⒈被告主張：系爭帳戶之存摺、印章是被害人吳素月隨身攜帶
    至醫院等語；又被告、證人吳美雲均稱：被告提領被害人吳
    素月款項後所匯入之帳戶，該帳戶之存摺、印章係應依證人
    吳美雲之要求由證人吳美雲保管等語；證人吳美雲亦表示被
    害人吳素月住院期間（110年6月21日至8月10日），證人吳
    美雲僅至醫院探視被害人4至5次等語。
  ⒉然而，衡諸常情，常人因癌症急診住院，基於人類利己之天
    性，攜帶存摺、印章之目的，應該是為了因應治療癌症可能
    突發之龐大支出，因此被害人吳素月攜帶存摺、印章至醫院
    之目的，顯然是為了治病之用。是以，很難想像被害人吳素
    月會在即將進入加護病房，病況急遽惡化下，轉念將救命錢
    全數先用於償還姊妹間之借款，且償還方式不是直接清償，
    而是先放在子女帳戶內，再將存摺、印章給證人吳美雲保管
    之方式，這樣實已造成自己緊急醫療支出時動支存款之困難
    （證人吳美雲終究不如親生子女般方便），與常情不符；倘
    若證人吳美雲所述為真，確實為被害人吳素月考量，願意將
    款項先放在他人帳戶以因應被害人吳素月醫療支出之情況，
    何必要取走存摺、印章，增加取款障礙。據此可知，被告、
    證人吳美雲前揭主張與常情不符，顯然是臨訟杜撰的，與事
    實有違。檢察官並未查明被害人吳素月是否可能挪用救命錢
    來清償借款，並親手將系爭帳戶之存摺、印章交付給被告之
    事，未予詳查，實有違誤。
三、按犯罪事實應依證據認定之，無證據不得認定犯罪事實，刑
    事訴訟法第154條第2項定有明文。又認定不利於被告之事實
    ，須依積極證據，苟積極證據不足為不利於被告事實之認定
    時，即應為有利於被告之認定。另告訴人之告訴，係以使被
    告受刑事訴追為目的，是其陳述是否與事實相符，仍應調查
    其他證據以資審認（最高法院30年上字第816號判決、52年
    臺上字第1300號判決意旨參照）。再依刑事訴訟法第258條
    之1規定告訴人得向法院聲請交付審判，係對於「檢察官不
    起訴或緩起訴裁量權」之一種外部監督機制，法院僅就檢察
    官所為不起訴或緩起訴之處分是否正確加以審查，以防止檢
    察機關濫權不予追訴，依此立法精神，同法第258條之3第3
    項規定法院審查聲請交付審判案件時「得為必要之調查」，
    其調查證據之範圍，自應限於偵查中曾顯現之證據；且同法
    第260條規定對於不起訴處分已確定或緩起訴處分期滿未經
    撤銷而得再行起訴者，依立法理由說明，該條所謂不起訴處
    分已確定者，包括「聲請法院交付審判復經駁回者」之情形
    ，是前述「得為必要之調查」，其調查證據範圍，自應以偵
    查中曾顯現之證據為限，蓋若得就告訴人新提出之證據再為
    調查或得蒐集偵查卷以外之證據，將與前述限制再行起訴規
    定混淆不清，並將使法院同時擔任類似檢察官於偵查程序中
    之地位而有回復「糾問制度」之嫌。又依此立法精神，法院
    就聲請交付審判案件之審查，自應僅以審酌告訴人所指摘不
    利被告之事證未經檢察機關詳為調查斟酌，或不起訴處分書
    所載理由違背經驗法則、論理法則及證據法則為限，且法院
    裁定交付審判，既如同檢察官提起公訴而使案件進入審判程
    序，則法院裁定交付審判之前提，亦須依偵查卷內所存證據
    已到達刑事訴訟法第251條第1項之「足認被告有犯罪嫌疑」
    之起訴門檻，否則，縱或法院對於檢察官所認定之基礎事實
    有不同判斷，但如該案件仍須另行蒐證、偵查始能判斷應否
    交付審判者，因交付審判審查制度並無如同再議救濟制度得
    為發回原檢察官續行偵查之設計，法院仍應依同法第258條
    之3第2項前段規定，以聲請無理由裁定駁回。末按刑事訴訟
    法第251條第1項規定「檢察官依偵查所得之證據，足認被告
    有犯罪嫌疑」者，而此足夠之犯罪嫌疑雖非要達到有罪判決
    所要求之「毫無合理懷疑」之確信程度，但並非所謂的「有
    點合理可疑」而已，而是指依偵查所得之事證判斷，被告之
    犯行「可能獲致有罪判決」而言。
四、本院依職權調閱雲林地檢署110年度聲議字第316號、臺南高
    分檢110年度上聲議字第1891號等偵查卷宗，並審酌本案全
    部證據資料後認定如下：
　㈠被告與告訴人為兄弟，被害人吳素月為渠等之母親，證人吳
    素麗、吳美雲分別為被害人吳素月之二姐、四妹，也就是被
    告與告訴人之二阿姨、小阿姨；被害人吳素月因病於109年6
    月21日至嘉義基督教醫院急診，之後在癌症隔離病房住院，
    於109年7月7日13時37分因病情惡化轉入加護病房，109年7
    月31日轉至普通病房，於109年8月10日死亡；被害人吳素月
    前揭期間，被告有於109年7月7日13時許，將被害人吳素月
    系爭帳戶內773,364元匯入被告北港鎮農會帳號00000-00-00
    0000-0號帳戶（下稱被告北港農會帳戶）內等情，業據被告
    供述在案（他卷第5至6頁反面、第41頁反面至42頁），核與
    證人即告訴人紀昌邑於警詢、偵查中所述相符（他卷第10至
    14頁反面、第41頁及反面），並有雲林縣北港鎮農會監視器
    畫面翻拍截圖、北港鎮農會109年7月7日取款憑條翻拍照片
    （他卷第17頁及反面）、「戶名：吳素月」之北港鎮農會存
    款歷史交易查詢表（他卷第23至27頁）、被害人吳素月之戴
    德森醫療財團法人嘉義基督教醫院診斷證明書（他卷第28至
    30頁）在卷可稽，此部分事實，應可認定。
　㈡關於被告上開持被害人吳素月系爭帳戶之存摺、印章，並將
    該帳戶內前揭款項提領後匯至被告北港農會帳戶所為，是否
    該當於竊盜罪：
　⒈按竊盜行為之著手，以已否開始財物之搜尋為要件；又刑法
    竊盜罪之成立，除須有竊取他人財物之行為外，尚以行為人
    有為自己或第三人不法所有意圖之主觀違法要件，始足當之
    （最高法院75年度台上字第8號判決意旨參照）。所謂不法
    所有之意圖，係指欠缺適法權源，仍圖永久排除所有人之所
    有權，將財物移入自己實力支配管領下，而為使用、收益或
    處分之情形而言（最高法院88年度台上字第1432號、94年度
    台上字第6989號判決意旨參照）。
　⒉被告固有於上開時、地持被害人吳素月系爭帳戶之存摺、印
    章將該帳戶內前揭款項匯至被告北港農會帳戶，然被告所為
    主觀上是否有不法所有之意圖，說明如下：
　①告訴人於警詢、偵訊時及具狀指稱：我的母親吳素月住院期
    間，在她不知情之狀況下，系爭帳戶的存摺、提款卡遭竊，
    並遭被告盜領後，匯入被告北港農會帳戶；被告曾在母親住
    院期間說要回家拿盥洗用具，但我的妻子陳婉如說曾看到被
    告在我母親房間內翻找東西，被告當時是以找東西為由搪塞
    ；我母親過世後，我跟姐姐整理她的遺物時，發現系爭帳戶
    之存摺、提款卡不見了，調閱交易明細才發現遭到被告盜領
    等語（他卷第10至14頁反面、第41頁及反面）。對於告訴人
    上開指述，被告辯稱：我是經過母親吳素月授權的，我母親
    有欠小阿姨吳美雲100萬元，所以我母親將系爭帳戶之存摺
    、印章交給我，請我去轉帳到我的北港農會帳戶，之後再交
    給小阿姨，我母親授權給我時，我二阿姨吳素麗有在場，我
    母親也有打電話跟我小阿姨說這件事，小阿姨說住院要用到
    錢，叫我錢先放在我這邊：之後小阿姨才叫我把這筆錢轉到
    我名下的「彰化銀行」定存帳戶內，並要我將彰化銀行之存
    摺、印章交給他保管，所以目前這筆錢我都沒有動到；這些
    事情告訴人都知道，我們有通訊軟體的對話等語（他卷第5
    至6頁反面、第41頁反面至42頁）。
　②關於告訴人指稱被告竊取系爭帳戶存摺、提款卡之事，經比
    對證人陳婉如之說法，證人陳婉如係於警詢、偵查中證稱：
    婆婆吳素月是我婆婆，她生前我們有同住，平時金融帳戶之
    存摺、提款卡是她自己保管，都在身上，不會跟我們說放在
    哪裡；109年6月21日吳素月住院當天，被告於18時有回家，
    說要替婆婆準備住院衣物及生活用品，被告拿吳素月的衣服
    後外出；我婆婆房間的鑰匙只有我婆婆跟被告有，那天我有
    看到被告進房間，並在房外有看到被告在房間內的櫃子翻找
    物品，婆婆的衣物都放在房間明顯處，根本不需要翻找櫃子
    或床頭櫃，但我沒有親眼看到被告從婆婆房間竊取系爭帳戶
    之存摺、提款卡等語（他卷第15至16頁、第40至41頁），證
    人陳婉如所指顯然是自己推測的說法，足見告訴人指稱被告
    返家竊取被害人吳素月系爭帳戶存摺、提款卡之事，僅為告
    訴人聽聞證人陳婉如所述後，片面臆測之詞，難以盡信，自
    無從以此逕認被告所辯不可採，而有竊取被害人吳素月系爭
    帳戶存摺、印章之行為。
　③再者，關於告訴人指稱被告盜領系爭帳戶款項之事，經比對
    證人吳素麗、吳美雲之說法，證人吳素麗於警詢、偵查中證
    稱：（問：吳素月生前有無欠債？）她之前有打算買一塊田
    地蓋農舍，跟四妹吳美雲借款100萬元，我有幫忙吳素月拿
    過兩次各10萬元，有時候吳素月會自己到台北拿錢；（問：
    吳素月平時放存摺、印章之習慣？）她曾表示媳婦陳婉如會
    翻她的房間，所以她都會隨身攜帶存摺、印章；吳素月住院
    期間是告訴人請無薪假去照顧，我也有在隔離病房照顧過她
    ，被告只有在吳素月往生前帶保險業務員去醫院簽資料，住
    院醫療費用主要都是告訴人先支付；（問：在醫院時，有聽
    到吳素月說系爭帳戶的事？）吳素月住院的時候意識很清楚
    ，我幫忙她洗內衣，她還會不好意思，我有聽到吳素月說她
    帳戶內有70幾萬元，欠吳美雲100萬元，我就說算80萬元，
    不夠的讓他們兄弟公家處理，吳素月過世後，都已經講好，
    被告、告訴人兄弟才會各拿65,000元出來，怎麼還講這件事
    情；（問：109年7月7日你在何處？）我在隔離病房與告訴
    人一起照顧吳素月，吳素月有在我面前將存摺、印章交給被
    告，早在109年7月7日之前吳素月就叫被告趕快去匯款，但
    被告要照顧吳素月沒時間，才會拖到109年7月7日去匯款；
    吳素月是為了還吳美雲借款100萬元，所以叫被告幫他匯款
    ；（問：有無意見補充？）告訴人為了錢都胡說八道等語（
    他卷第9頁及反面、第43頁及反面），證人吳美雲於警詢、
    偵查中證稱：吳素月的財務狀況不好，她生前為了買土地蓋
    農舍，有跟我借款100萬元，我借錢給吳素月的事情，沒有
    讓我先生知道，也沒有寫借據，我是陸陸續續拿給吳素月的
    ；（問：吳素月平時放存摺、印章之習慣？）據我瞭解，吳
    素月說她媳婦陳婉如會去她房間，所以她會隨身攜帶：吳素
    月住院期間都是被告和吳素麗在照顧，住院醫療費用是告訴
    人所支付，我有去過醫院4、5次；（問：被告稱吳素月109
    年7月7日有與你電話聯繫還款事宜，有無此事？）是我在10
    9年6月到醫院探望吳素月，她有跟我說要還款，她的系爭帳
    戶內有70幾萬，表示之後會叫小兒子（指被告）用她系爭帳
    戶提款還給我，我跟她說不急著還款，先把身體治好，因為
    治病可能還要花錢，錢可以先留在被告那邊，我有需要再拿
    ；（問：有無109年7月7日吳素月將存摺、印章交給被告，
    並授權匯款之事？）有，這件事情我知情，吳素月是為了還
    欠我的錢，所以叫被告去匯款，因為住院要花費，我也不急
    著用錢，就叫吳素月先把錢放在被告那邊；他們有還錢的意
    思，只是我改天需要整理房屋時，才會用到錢，所以就是小
    兒子（指被告）將「彰化銀行」的存摺、印章放在我這邊，
    加上吳素月其他金融帳戶的7萬多元，被告、告訴人兄弟再
    各拿65,000元給我，這樣就還清了等語（他卷第7至8頁、第
    43頁及反面），渠等所述互核大致吻合，亦合乎姊妹間基於
    情誼而借款之常情，也與被告的說法相符，是認被告辯稱「
    母親吳素月有授權提領款項還給證人吳美雲，證人吳美雲也
    同意先將款項存入被告北港農會帳戶，以便支付醫療費用之
    需要，之後再由被告將款項轉入其彰化銀行帳戶，將該帳戶
    存摺、印章交給證人吳美雲之方式清償借款」等情，應非虛
    言；而告訴人不論究被害人吳素月系爭帳戶存款之來源，僅
    以該系爭帳戶內曾經有存款，即空言指稱被害人吳素月自己
    有錢可作為購地款，無須跟他人借款，並忽略一般有來往兄
    弟姊妹間之互動常情，片面指摘姊妹間不可能不寫借據就借
    款，否定上開借款之事，自難認有據。
　④告訴人另以前揭二、㈡、㈢所載理由，指摘檢察官調查不完備
    ，然證人吳素麗、吳美雲均已說明被害人吳素月有隨身攜帶
    金融帳戶存摺、帳戶之習慣，證人吳美雲也證稱為了處理還
    款事宜，並顧及被害人吳素月可能有支付醫療費用之需要，
    因此先將系爭帳戶內之款項（773,364元）放在被告帳戶內
    ，之後才由被告將該款項所在帳戶之存摺、印章交給證人吳
    美雲等語歷歷，所述並無不合理之處；再者，關於100萬元
    欠款之還款方式，證人吳素麗、吳美雲已詳細說明：系爭帳
    戶的款項當作80萬元來算，剩餘20萬元由吳素月其他帳戶的
    餘款7萬多元，以及被告、告訴人各支付65,000元來清償，
    這在吳素月過世後，都已經講好等語，所述的金錢往來狀況
    ，與有一定情誼之親屬間互動之常情，並無特別扞格之處，
    且有「戶名：吳素月」之中華郵政郵政存簿儲金簿封面及內
    頁（結清款69,246元）影本、合作金庫銀行北港分行存款存
    摺（結清款5,555元）影本（他卷第18至21頁）在卷可佐，
    自難據認證人吳素麗、吳美雲所證是杜撰之詞。又告訴人所
    指被害人吳素月知道自己病況惡化，在要進入加護病房之前
    ，「不可能」將自己系爭帳戶內的錢用在還款給證人吳美雲
    ，一定會保留用在自己支出醫療費用上，亦僅是告訴人片面
    推論之詞，並無其他證據資料可以佐證，自不足以採認。
  ⒊綜合以觀，本院認為本案尚難單以告訴人上開所指摘之事，
    遽認被告所為係意圖為自己不法之所有，而涉犯竊盜罪。是
    認，檢察官之不起訴處分認定「告訴人指稱被告有竊取系爭
    帳戶乙節，純屬證人陳婉如個人臆測之詞，難以遽為不利被
    告之認定；又被告與被害人吳素月為母子，本具有一定信賴
    基礎，被害人吳素月住院期間事由被告及證人吳素麗陪伴照
    料，被害人吳素月於意識清楚時交付系爭帳戶存摺、印章給
    被告保管，並授權被告提領用以償還積欠證人吳美雲之借款
    ，與常情相符，被告主觀上認為提領系爭帳戶款項是經被害
    人吳素月授權或同意，難認有何竊盜之主觀犯意」乙節，以
    及駁回再議處分書認定「依常情，姊妹間之借貸未書立借據
    ，亦非少見」，並無違誤之處。
五、綜上所述，告訴人所指被告竊取系爭帳戶之存摺、提款卡，
    並盜領其內款項，涉有刑法第320條第1項之竊盜罪嫌，卷內
    缺乏積極證據可資證明，且本案前揭雲林地檢署不起訴處分
    書及臺南高分檢再議駁回處分書之理由暨事證，經本院調閱
    相關卷證核閱屬實，告訴人聲請交付審判所執之理由，已經
    上開不起訴處分書及駁回再議處分書詳細論列，並說明無從
    持為不利於被告之認定，而檢察官為不起訴處分及駁回再議
    聲請之理由，復無任何違背經驗法則、論理法則或其他證據
    法則之情事，告訴人猶執前詞，指摘原處分及駁回再議處分
    不當，求予裁定交付審判，為無理由，應予駁回。
六、依刑事訴訟法第258條之3第2項前段，裁定如主文。
中    華    民    國   111    年    3    月    15     日
                  刑事第五庭  審判長法  官  梁智賢
                                    法  官  張恂嘉
                                    法  官  陳雅琪
以上正本證明與原本無異。　　　　　　　　　　　　　　　　
不得抗告。
                                    書記官  林家莉
中　　華　　民　　國　　111 　年　　3 　　月　　15　　日